【裁判字號】    95,訴,12023
【裁判日期】    951229
【裁判案由】    清償借款
【裁判全文】
臺灣臺北地方法院民事判決             95年度訴字第12023號
原      告  乙○○
被      告  甲○○○
上列當事人間請求清償借款事件，本院於民國95年12月20日言詞
辯論終結，判決如下：
    主  文
原告之訴駁回。
訴訟費用由原告負擔。
    事實及理由
一、原告起訴主張：緣被告於民國（下同）77年11月10日及77月
    11 月16日分別向伊借款新臺幣（下同）17萬元及50萬元，
    並均約定利息按年息5%計算，未料被告屆期拒不清償，迭經
    催討，亦置之不理，為此提起本件訴訟等語；並聲明：(一)被
    告應給付原告50萬元及自77年11月16日起至清償日止，按年
    息5% 計算之利息；(二)被告應給付原告17萬元及自77月11月
    10日起至清償日止，按年息5%計算之利息。
二、被告則辯稱：伊並未向原告借款，原告所提出之借據亦非伊
    所寫，其上並無伊之印章及簽名，原告不應向伊請求清償。
    兩造係於77年間投資世界美食餐廳，並均為股東，本件款項
    係第三人向各股東分別籌資作為資本而投入之資金，故未言
    明利息，嗣後因餐廳經營不善虧損而結束營業，兩造所投資
    之資金均無法取回，並非被告向原告借款。其次，原告主張
    之債權已逾15年，依民法第125條之規定，其請求權已消滅
    。並聲明：原告之訴駁回。
三、按當事人主張有利於己之事實者，就其事實有舉證之責任，
    民事訴訟法第277條定有明文。是以如係原告主張權利者，
    應先由原告負舉證之責，若原告不能舉證，以證實自己主張
    之事實為真實，則被告就其抗辯事實即令不能舉證，或其舉
    證尚有疵累，亦應駁回原告之訴，此有最高法院72年台上字
    第4225號判決意旨可資參照。次按，稱消費借貸者，謂當事
    人一方移轉金錢或其他代替物之所有權於他方，而約定他方
    以種類、品質、數量相同之物返還之契約，民法第474 條第
    1項定有明文。是以消費借貸契約為要物契約，須以金錢或
    其他代替物之交付為構成要件，當事人主張有金錢借貸關係
    存在，須就其發生所須具備之特別要件即金錢之交付及借貸
    意思表示互相一致負舉證之責任，若僅證明有金錢之交付，
    未證明借貸意思表示互相一致者，尚不能認為有金錢借貸關
    係存在，此有最高法院79年度台上字第2722號、81年度台上
    字第2372號判決要旨可資參照。本件原告主張被告於77 年
    11月10日及同年月16日分別向其借款17萬元及50萬元，並約
    定利息按年息5%計算等情，既為被告所否認，並以前揭情詞
    置辯，依上開說明，原告自應就兩造間存有消費借貸契約乙
    節，負舉證之責。經查，本件原告主張兩造間有金錢借貸契
    約存在之事實，固據其提出暫借據二紙為證（見促字卷第2
    頁），惟被告辯稱借據不是伊所簽寫，而係其夫所寫，伊並
    未向原告借錢等語（見本院95年12月20日言詞辯論筆錄），
    此事實亦經原告當庭所自認（見上揭筆錄），則上開借據既
    非被告所書立，縱原告曾交付金錢予被告，亦無從僅憑上開
    借據即證明兩造間有借貸意思表示互相一致之事實，參以上
    開借據上係記載「茲借到股東乙○○借來新台幣壹拾柒萬元
    正作為世界美食週轉金之用」等語，是被告辯稱本件款項係
    投資世界美食餐廳週轉之用，尚非全然虛妄。此外，原告復
    未提出其他證據以證實其說，參以上揭說明，尚不能認為兩
    造間有金錢借貸契約，準此，原告主張兩造間有金錢借貸之
    事實，尚難採信。
四、次按，請求權因15年間不行使而消滅，且消滅時效自請求權
    可行使時起算，民法第125條、第128條分別定有明文。又按
    ，借用人應於約定期限內，返還與借用物種類、品質、數量
    相同之物，未定返還期限者，借用人得隨時返還，貸與人亦
    得定一個月以上之相當期限，催告返還，民法第478條亦定
    有明文。經查，本件原告主張其於77年11月10日及同年月16
    日借款予被告，惟未定有清償期，依上開規定，原告自貸與
    金錢時起即得定一個月以上之相當期間催告被告返還之，惟
    原告迄95年9月5日始向本院聲請核發支付命令，顯已逾15年
    之時效，原告復未能證明本件請求有何中斷時效之事由，則
    被告辯稱原告之債權請求權已逾15年而罹於時效等語，自屬
    有據。
五、從而，原告依消費借貸之法律關係，請求被告給付(一)50萬元
    及自77年11月16日起至清償日止，按年息5%計算之利息；(二)
    17萬元及自77月11月10日起至清償日止，按年息5%計算之利
    息，為無理由，應予駁回。
六、訴訟費用負擔之依據：民事訴訟法第78條。
中    華    民    國    95    年    12    月    29    日
                  民事第二庭    法  官  林欣蓉
以上正本係照原本作成
如對本判決上訴，須於判決送達後20日內向本院提出上訴狀
中    華    民    國    95    年    12    月    29    日
                                書記官  黃慧怡


司法院資訊處製作；財團法人民間司法改革基金會備份。
